最高法院刑事判決　　　　　　　　　 111年度台上字第1662號
上　訴　人　杜承哲



選任辯護人　王東山律師
上列上訴人因加重詐欺等罪案件，不服臺灣高等法院中華民國11
0 年11月2 日第二審判決（110 年度上訴字第2223號，起訴案號
：臺灣新北地方檢察署109 年度偵字第28323 號），提起上訴，
本院判決如下：
    主  文
上訴駁回。                             
    理  由
一、按刑事訴訟法第377 條規定，上訴於第三審法院，非以判決
    違背法令為理由，不得為之。是提起第三審上訴，應以原判
    決違背法令為理由，係屬法定要件。如果上訴理由書狀並未
    依據卷內訴訟資料，具體指摘原判決不適用何種法則或如何
    適用不當，或所指摘原判決違法情事，顯與法律規定得為第
    三審上訴理由之違法情形，不相適合時，均應認其上訴為違
    背法律上之程式，予以駁回。
二、本件原判決認定上訴人杜承哲有原判決事實欄及其附表（下
    稱附表）一編號1 至12所載之參與詐欺犯罪集團擔任「收水
    」而共犯該12次之加重詐欺、一般洗錢之犯行明確，因而撤
    銷第一審之科刑判決，改判仍依想像競合關係從一重論處上
    訴人三人以上共同詐欺取財12罪罪刑（附表一編號1 至6 、
    8 至12部分想像競合另犯一般洗錢罪；附表一編號7 部分想
    像競合另犯參與犯罪組織罪及一般洗錢罪），且為相關沒收
    之宣告。已詳述認定犯罪事實所憑之證據及其認定之理由，
    從形式上觀察，並無足以影響判決結果之違法情形存在。
三、且查：
㈠、原判決於其理由欄二、㈠及附表一各編號之「證據卷頁欄」
    敘明，認定上訴人有本件參與犯罪組織之犯行，係依憑上訴
    人於偵查、歷審之自白，佐以卷附被害人與暱稱「NICK」等
    詐欺集團成員之LINE通訊軟體對話紀錄、相關金融機構之帳
    戶交易明細及對帳單、監視器翻拍照片等證據資料，資為上
    訴人自白之補強證據，相互印證，逐一說明、論斷其理由（
    見原判決第4 頁），自非僅憑上訴人之自白為唯一證據。上
    訴意旨謂：原審僅憑上訴人自白，別無補強證據，逕認定其
    參與犯罪組織之犯行，已有違法等語，自非適法之第三審上
    訴理由。
㈡、原判決理由欄二、㈡載敘：上訴人雖未實行以訛詞對附表一
    各編號之被害人施用詐術之行為，然其擔任本案詐欺集團之
    「收水」，依上游之指示內容，指示「車手」李秉益進入金
    融機構提領被害人遭詐欺之匯款，再將款項交予蔡明原傳遞
    本案詐欺集團上游，上訴人並獲取新臺幣（下同）7,000 元
    之報酬，足認上訴人與本案詐欺集團其他成員間，係在合同
    意思範圍內，彼此分工，各自分擔犯罪行為之一部，並相互
    利用他人之行為，以達遂行犯罪之目的，自應對全部所發生
    之結果，共同負責，因認上訴人成立本件詐欺取財犯行之共
    同正犯，而論以三人以上共同犯詐欺取財罪12罪（見原判決
    第4 至5 頁）。洵無違誤可言。上訴意旨以上訴人係臨時受
    託幫忙開車至銀行前，非實際提領款項之人，應僅成立詐欺
    取財罪之幫助犯等語，同非適法之第三審上訴理由。又原判
    決事實欄關於共犯「高昕楷、方品堯、蔡明原『（上3 人未
    據起訴』）」之記載，與原判決就本件上訴人論罪科刑之論
    斷，洵無關連，上訴意旨以高昕楷等業經檢察官起訴，執以
    指摘原判決有認定事實與事證不符之矛盾等語，顯係就枝節
    事項執為指摘，要非適法之上訴理由。
㈢、原審就上訴人本件犯行，衡酌其於本件之詐欺集團擔任「收
    水」轉交詐騙款項固值非難，惟其一時失慮，參與犯行之時
    間非長，獲取報酬僅7,000 元，犯後已深表悔悟，竭盡全力
    填補被害人損失而賠償給付1,685,500 元，犯罪情狀在客觀
    上足以引起一般之同情，認其犯罪情狀顯可憫恕，乃適用刑
    法第59條規定酌減其刑後，以其責任為基礎，審酌刑法第57
    條各款所列情狀而就其本件所犯之12罪各處有期徒刑6 月，
    已屬法定最低刑度，既未恣意裁量，復無違反罪責原則、公
    平原則之情事，自無違法可言。又原判決理由欄三、㈥、1.
    已說明上訴人犯一般洗錢罪在偵查、審判中自白，依洗錢防
    制法第16條第2 項規定應減輕其刑，因上訴人所犯一般洗錢
    罪屬想像競合犯中之輕罪，於決定處斷刑時，雖以其中最重
    罪名（加重詐欺罪）之法定刑，做為裁量之準據，惟仍於量
    刑時一併衡酌該減輕其刑事由，予以合併評價等旨（見原判
    決第11至12頁），並於理由欄五之量刑理由明白記載其具體
    審酌「上訴人於原審、本院審理時均坦認全部犯行」之事由
    （見原判決第14頁），所為說明、論斷，要無違法可指。上
    訴意旨指摘原判決有未適用上開第16條第2 項減刑規定之違
    誤，洵屬誤會。再上訴意旨復謂：原審未傳喚方品堯到庭以
    證明上訴人係遭高昕楷恐嚇不得已而犯案，應有刑法第59條
    之適用等語，然原審業已適用刑法第59條規定酌減其刑，此
    部分顯係未依卷內訴訟資料而為之指摘。另高昕楷尚未因共
    犯此部分犯行而經法院審理、判決，上訴意旨指摘原審對上
    訴人之量刑竟比主嫌高昕楷還重而有輕重失衡違反比例原則
    乙節，顯係徒憑己意之指摘。以上，均非適法之第三審上訴
    理由。
四、以上及其他上訴意旨，核與法律規定得為第三審上訴理由之
    違法情形，不相適合，應認本件上訴為違背法律上之程式，
    予以駁回。又本件既從程序上駁回，則其請求重定應執行刑
    6 月以下有期徒刑，無從審酌，附此敘明。
據上論結，應依刑事訴訟法第395條前段，判決如主文。
中    華    民    國   111    年    4     月    7     日
                  刑事第二庭審判長法  官  林  勤  純  
                                  法  官  莊  松  泉  
                                  法  官  李  釱  任  
                                  法  官  吳  秋  宏  
                                  法  官  王  梅  英  
本件正本證明與原本無異
                                  書記官
中    華    民    國   111    年    4     月    12    日